臺灣高等法院臺中分院刑事判決
111年度上訴字第1051號
上  訴  人  
即  被  告  黃明弼


指定辯護人  本院公設辯護人  郭博益                    
上列上訴人即被告因毒品危害防制條例等案件，不服臺灣臺中地
方法院110年度訴字第1026號中華民國111年3月7日第一審判決（
起訴案號：臺灣臺中地方檢察署110年度偵字第1049號），提起
上訴，本院判決如下：
    主  文
原判決關於甲○○部分撤銷。
甲○○共同販賣第三、四級毒品而混合二種以上之毒品，未遂，處
有期徒刑參年捌月。扣案如附表編號1、3所示之物均沒收。
    犯罪事實
一、甲○○明知4-甲基甲基卡西酮（4-methylmethcathinone、Mep
    hedrone、4-MMC）、硝甲西泮（硝甲氮平，Nimetazepam）
    、甲基-N,N-二甲基卡西酮（Methy1-N,N-Dimethy1cathinon
    e）為毒品危害防制條例所公告列管之第三級毒品，及硝西
    泮（Nitrazepam）則為同條例所公告列管之第四級毒品，均
    不得非法販賣，竟與丙○○【業經原審判處罪刑確定】及真實
    姓名年籍不詳之影音軟體Tiktok（抖音，下稱抖音）暱稱「
    booooooo」、通訊軟體微信（下稱微信）暱稱「噓寒問暖」
    之人（無證據證明抖音暱稱「booooooo」、微信暱稱「噓寒
    問暖」之使用者為不同人）共同基於販賣第三級、第四級毒
    品而混合二種以上毒品（即混合第三級毒品4-甲基甲基卡西
    酮、硝甲西泮、甲基-N,N-二甲基卡西酮及第四級毒品硝西
    泮之毒咖啡包）以營利之犯意聯絡，先由抖音暱稱「booooo
    oo」於民國109年12月27日，在抖音公開影片評論區，以「咖
    啡」、「喝下去現在1包要漲了1：5」、「台中營私訊馬上
    回」等暗語向不特定人廣告表示販賣含有上開毒品成分咖啡
    包之訊息。適警員於同日執行網路巡邏時，發現上開販賣毒
    咖啡包等暗語廣告，乃喬裝為買家，並以抖音暱稱「gi_gi_
    yang」詢問購買毒咖啡包之事後，依對方指示改以微信聯絡
    ，並使用暱稱「醉是什麼」與對方暱稱「噓寒問暖」發送訊
    息陸續聯繫毒品交易事宜，經合意以新臺幣（下同）6000元
    之價格交易含上開毒品成分之毒咖啡包10包，再由丙○○於11
    0年1月2日下午某時許，持其所有如附表編號2所示手機以暱
    稱「小沫」繼續與警員以微信聯繫至指定地點（即臺中市○○
    區○○○○○○○○市○○區○○路0段000號「統一超商」前）進行交易
    ，丙○○並以該手機聯繫甲○○（持用如附表編號3所示手機）
    一同前往上開地點交易毒品，由丙○○負責收款，由甲○○持裝
    有含上開毒品成分之毒品咖啡包10包（即如附表編號1所示
    之物）的紙袋負責交貨。嗣於110年1月2日18時55分許，丙○○、甲○○抵達上開交易地點後，先由丙○○撥打微信電話聯繫
    喬裝為買家員警，喬裝為買家員警於接獲丙○○之聯繫後即下
    車並交付購毒對價6000元予丙○○，丙○○隨即指示一同前往的
    甲○○將裝有上開毒咖啡包（即如附表編號1所示之物）之紙
    袋交付予警員，旋即為在該處埋伏之其他警員當場逮捕而販
    賣未遂，經警當場扣得上開現金6000元（業已發還警員領回
    ）、如附表編號1所示之毒咖啡包、如附表編號2、3所示手
    機，因而查悉上情。
二、案經桃園市政府警察局大園分局報告臺灣臺中地方檢察署檢
    察官偵查起訴。
    理  由
壹、審判範圍：
　　原審判決後，僅上訴人即被告甲○○（下稱被告）針對原判決
    有罪部分提起上訴，檢察官就原判決不另為無罪諭知部分【
    即參與犯罪組織部分】則未上訴，依刑事訴訟法第348條第2
    項但書規定，上開經原審不另無罪諭知部分不在本案上訴範
    圍內，合先敘明。
貳、證據能力：
一、按刑事訴訟法第159條之1第2項規定「被告以外之人於偵查
    中向檢察官所為之陳述，除顯有不可信之情況者外，得為證
    據」。申言之，檢察官於偵查過程中，通常能遵守法律程序
    規範，尚無不正取供之虞，且接受偵訊之證人已依法具結，
    以擔保其係據實陳述，如有偽證，應負刑事責任，有足以擔
    保筆錄製作過程可信之外在環境與條件，除非有事證可認顯
    有不可信之情況，即有證據能力。查證人即偵查隊小隊長乙○○、證人即警員甲○○於偵查中就被告所持上開紙袋內包裝樣
    式乙節，均證述該紙袋內有一個透明夾鏈袋等語（見偵卷第
    193頁），然依逮捕被告過程之現場密錄器錄影內容（見原
    審卷第139頁）及現場照片（見偵卷第143頁）顯示，被告所
    持袋內有一防疫口罩白色包裝紙袋，可見證人乙○○、甲○○此
    部分之證述與客觀事證不合，顯有不可採信之處，且經辯護
    人爭執此部分之證據能力（見本院卷第92頁），依上開說明
    ，其2人於偵查中關於被告所持上開紙袋內包裝樣式之證述
    （即其等證述：「紙袋內有一個透明夾鏈袋，夾鏈袋裡面就
    是裝這10包毒咖啡包，可以直接從袋口一看就知道紙袋裝的
    是毒咖啡包」等語），均無證據能力。至於證人乙○○、甲○○
    於偵查中之其餘證述內容，均係以證人身分經具結而向檢察
    官所為之陳述，復未有其他具體事證可認尚有顯有不可信之
    情事，依上開規定，皆有證據能力。
二、次按被告以外之人於審判外之陳述，雖然不符合刑事訴訟法
    第159條之1至第159條之4之規定，但經當事人於審判程序同
    意作為證據，法院審酌該言詞陳述或書面陳述作成時之情況
    ，認為適當者，亦得為證據；當事人、代理人或辯護人於法
    院調查證據時，知有第159條第1項不得為證據之情形，而未
    於言詞辯論終結前聲明異議者，視為有前項之同意。刑事訴
    訟法第159條之5第1項、第2項分別定有明文。查就本判決以
    下所引用其餘被告以外之人於審判外之陳述，檢察官、被告
    及辯護人均表示無意見或同意有證據能力（見本院卷第91至
    94頁），本院審酌上開證據資料製作時之情況，尚無違法不
    當及證明力明顯過低之瑕疵之情形，依上開規定，均具有證
    據能力。　　
三、非供述證據之物證，或以科學、機械之方式，對於當時狀況
    所為忠實且正確之記錄，性質上並非供述證據，無傳聞法則
    規定之適用，如該非供述證據非出於違法取得，並已依法踐
    行調查程序，即不能謂其無證據能力。本件判決以下引用之
    非供述證據，經本院於審理時依法踐行調查證據程序，與本
    案待證事實具有自然之關聯性，且無證據證明係公務員違法
    取得之物，依法自得作為證據。
參、認定犯罪事實之證據及理由：
　　訊據被告固不否認有於上開時、地，由丙○○負責收款，被告
    拿上開裝有毒咖啡包之紙袋準備交付等行為，惟矢口否認有
    何販賣上開毒咖啡包之犯行，辯稱：我不知道紙袋內裝的是
    什麼，是警方告訴我，我才知道是毒咖啡包，我有問丙○○，
    但他沒有告訴我，他要我不要問云云。辯護人並為被告辯護
    稱：被告否認有與丙○○共同販賣上開毒品，被告歷次供述都
    說明清楚，被告不知道當日丙○○交付給他的袋內有毒咖啡包
    ，被告如果知道，就不會去交易，丙○○在偵查中也證述被告
    不知道內容物是什麼、被告沒有打開來看，被告縱使有交付
    內裝有毒咖啡包之紙袋的行為，但其主觀上沒有販賣毒品之
    犯意，也不知道紙袋內有毒咖啡包，本案欠缺證據證明被告
    販賣毒品，請撤銷原判，改為被告無罪之認定云云。經查：
一、暱稱「booooooo」於109年12月27日，在Tiktok（抖音）公開影片評論區，以「咖啡」、「喝下去現在1包要漲了1：5」、「台中營私訊馬上回」等暗語向不特定人廣告表示販賣含有上開毒品成分咖啡包之訊息；適有警員於同日執行網路巡邏時，發現上開販賣毒咖啡包等暗語廣告，乃喬裝為買家並以暱稱「gi_gi_yang」詢問購買毒咖啡包之事，嗣依對方指示改以微信聯絡，並使用暱稱「醉是什麼」與對方所使用暱稱「噓寒問暖」送訊息陸續聯繫，雙方合意以6000元之價格交易毒咖啡包10包，再經警方以暱稱「醉是什麼」，於110年1月2日下午某時許，繼續與暱稱「小沫」以微信訊息聯繫約定至指定地點（即臺中市○○區○○○○○○○○市○○區○○路0段000號「統一超商」前）交易；丙○○聯繫被告一同前往上開地點交易，由丙○○負責收款，由被告持裝有含上開毒品成分之毒品咖啡包10包（即如附表編號1所示之物）的紙袋負責交貨；嗣於110年1月2日18時55分許，喬裝買家之警員抵達上開約定地點，經與暱稱「小沫」（即丙○○）以微信電話聯繫後，即下車並將購毒之對價6000元交付予丙○○，丙○○並指示被告將內裝有含第三級毒品「4-甲基甲基卡西酮」、「硝甲西泮」、「甲基-N,N-二甲基卡西酮」及第四級毒品「硝西泮」成分之毒咖啡包10包的紙袋交付予喬裝買家之警員，旋即為在該處埋伏之其他警員當場逮捕，並扣得上開現金6000元（業已發還警員領回）、如附表編號1所示毒咖啡包、如附表編號2、3所示手機等情，業經證人乙○○（見偵卷第192至193頁；原審卷第183至197頁）、證人甲○○（見偵卷第192至193頁；原審卷第171至183頁）於偵訊及原審均證述明確，並有員警職務報告 （見偵卷第25頁）、丙○○受搜索之搜索扣押筆錄、扣押物品目錄表及收據（見偵卷第77至81頁、第91頁）、被告受搜索之搜索扣押筆錄、扣押物品目錄表及收據（見偵卷第83至89頁）、查獲毒品危害防制條例案「毒品」初步鑑驗報告單（見偵卷第93頁）、贓物認領保管單【員警領回實施誘捕偵查而交付丙○○之現金6000元】（見偵卷第111頁）、毒品檢體送驗紀錄表（見偵卷第113頁）、抖音軟體之評論區畫面及與暱稱「booooooo」對話截圖（見偵卷第131至第135頁）、員警與暱稱「噓寒問暖」之微信對話截圖（見偵卷第135至第138頁）、員警與暱稱「小沫」【即丙○○】之微信對話截圖（見偵卷第139至第140頁）、暱稱「小沫」【即丙○○】與暱稱「噓寒問暖」之微信對話截圖（見偵卷第145至146頁）、查獲現場及毒品照片（見偵卷第143至144、149至153頁）、內政部警政署刑事警察局110年3月31日刑鑑字第0000000083號鑑定書（見偵卷第253至254頁；原審卷第53至54頁）、丙○○手機之數位採證報告（見數採15卷第5至第21頁）、桃園市政府警察局大園分局110年9月6日函暨所檢附員警密錄器錄影光碟 （見原審卷第115至第117頁）、原審勘驗員警密錄器錄影光碟之勘驗筆錄(見原審卷第137至142頁)在卷可憑，復有如附表所示之物扣案可佐，且為被告所不爭執，此部分事實，堪可認定。
二、被告雖以前詞辯解及辯護，且共犯丙○○亦否認有販賣上開毒
    品行為，共犯丙○○並辯稱其未以暱稱「小沫」與警員聯繫交
    易事宜，當時其手機是交給「施先生」使用，其僅受「施先
    生」指示送貨跑腿，並不知悉交付內容物為毒品云云。惟查
    ：
　㈠暱稱「噓寒問暖」與喬裝買家之員警合意以6000元之價格交
    易上開毒咖啡包10包之情，有如前述。而如附表編號2所示
    丙○○之手機經送數位採證，依數位採證報告所檢附之暱稱「
    小沫」【即丙○○】與暱稱「醉是什麼」【員警】之微信對話
    截圖（見數採15卷第14頁）、暱稱「小沫」【即丙○○】與暱
    稱「噓寒問暖」之微信對話截圖（見數採15卷第15至21頁）
    可知：①丙○○所持用該手機內有於109年12月27日起使用暱稱
    「小沫」與暱稱「噓寒問暖」發送訊息聯絡之情，且細譯其
    等對話內容，暱稱「噓寒問暖」於110年1月1日傳送訊息「
    拉貨了嗎」（下午10時39分）、「我正在拉客人給你」、「
    海線你多少送」（下午10時56分）給暱稱「小沫」【即丙○○
    】，足見其等間於案發前已確有互相表示接訂貨、送貨之內
    容，迄至案發當日即110年1月2日上午12時22分許，暱稱「
    噓寒問暖」仍發送訊息對暱稱「小沫」【即丙○○】表示「會
    送過來上次那個一包底兩包的貨吼？」等語，可見雙方持續
    就交貨之事不斷聯繫；②暱稱「小沫」【即丙○○】與暱稱「
    醉是什麼」【員警】於110年1月2日有如下對話：暱稱「醉
    是什麼」【員警】稱「我是醉是什麼」、「噓寒問暖介紹的
    」（下午4時42分），暱稱「小沫」【即丙○○】回覆「好」
    、「幾個」（下午4時54分），暱稱「醉是什麼」【員警】
    稱「10」、「剛說6000」（下午4時54分），其等間所傳送
    關於介紹買方（即警員）使用暱稱為「醉是什麼」、數量及
    金額等訊息內容，顯與本案毒咖啡包交易者之暱稱、交易之
    數量及價格均相符合。酌以丙○○對其使用之微信暱稱為「小
    沫」乙節並無爭執，且丙○○於警詢時供稱：Tiktok（抖音）
    暱稱「booooooo」的人就是微信暱稱「噓寒問暖」的使用人
    ，微信暱稱「噓寒問暖」的使用人之前有傳過一張臉部模糊
    穿著軍服的照片給我看過，但是我沒看過本人不知道他的名
    字等語（見偵卷第33頁），可知丙○○明確知悉其手機內通訊
    者有Tiktok（抖音）暱稱「booooooo」及微信暱稱「噓寒問
    暖」之人，足認丙○○係以暱稱「小沫」與暱稱「噓寒問暖」
    以微信傳送訊息聯繫交付毒品事宜，嗣再經暱稱「噓寒問暖
    」介紹暱稱「醉是什麼」【員警】聯繫丙○○，丙○○即以暱稱
    「小沫」傳送微信訊息與暱稱「醉是什麼」【員警】約定交
    付毒品地點。再對照員警經指示改以暱稱「醉是什麼」與暱
    稱「噓寒問暖」發送微信訊息陸續聯繫，而合意以6000元之
    價格交易上開毒咖啡包10包後，警方即依暱稱「噓寒問暖」
    之指示，以暱稱「醉是甚麼」於110年1月2日下午某時許改
    與暱稱「小沫」以微信訊息聯繫約定至指定地點交易，丙○○
    旋即於110年1月2日18時55分許，抵達「小沫」與警員所約
    定之交易地點（即臺中市○○區○○○○○○○○市○○區○○路0段000號
    「統一超商」前），經警員將購毒之對價6000元交付予前來
    交易之丙○○，丙○○隨即指示被告上前交付貨等節，業經本院
    認定如前，而丙○○未能提出其所稱「施先生」之任何具體資
    料供查證，且本案既是使用丙○○手機內暱稱「小沫」之微信
    帳號聯繫毒品交易事宜，丙○○又親自到場負責收款及指示被
    告交貨，其顯然對於交付之內容物係毒咖啡包一事有所知悉
    ，並從事販賣毒品之交付工作（俗稱「小蜜蜂」）無誤，是
    丙○○前開辯詞，顯不足採。
　㈡被告係受丙○○之邀而一同前往上開交易地點，由丙○○負責收
    款，由被告負責將裝有含上開毒品成分之毒品咖啡包10包（
    即如附表編號1所示之物）的紙袋交給買家之情，有如前述
    。被告於警詢時已自承：當天丙○○確實有用Telegram通訊軟
    體與我聯繫販賣毒品的事，當時他問我要不要賺外快，我答
    覆他先想看看等語（見偵卷第60頁），足見被告顯然知悉丙○○邀約其送貨之目的係販賣毒品。又依丙○○所述，此次毒品
    交易之獲利3600元，扣除成本2400元，其與被告一人可分得
    1800元（見偵卷第37至38、158），丙○○並於原審證稱：「
    （問：你何時跟被告說他可以分到1800元？）我在走路過去
    的路上，我們2人是一前一後走，我講的他可能有聽到，也
    有可能沒聽到。」、「（問：你們有無討論拿到3600元後要
    如何花？）吃好料」等語（見本院卷第204頁）。足見丙○○
    於夥同被告在前往交付毒品途中，有跟被告提及可分得多少
    報酬，並討論分得報酬後如何花用之事，亦可證被告知悉其
    與丙○○係因販賣毒品而前往上開地點交付毒品及收款。被告
    所辯：不知道是毒品云云，已難認可採。
　㈢經原審勘驗110年1月2日查獲現場員警密錄器錄影光碟，勘驗
    結果如下：
　⒈檔名：2021_0102_185029_016
①密錄器時間（下同）18時50分28秒至18時51分42秒間，密錄器畫面尚未錄製畫面，故未進行勘驗。 ②於18時51分42秒至18時51分46秒間： 　身穿白色條紋外套之男子【即丙○○】與灰色外套之男子 【即被告】，二人均蹲坐在密錄器畫面中間。 　於18時51分47秒至18時52分25秒間： 　員警Ａ：「那什麼？」 　員警Ｂ：「來！手機全部拿出來。」 　員警Ｃ：「不要動！」 　員警Ｄ：「手機拿出來，東西都拿出來。」 　員警Ｄ：「還有沒有東西？」並輕拍打丙○○之右腿。 　丙○○：「沒了」。 　丙○○與被告站起來後張開雙手，員警Ｄ伸出手至丙○○白色條紋外套之口套中，打開口袋拉鍊，並將左手伸進去口袋內進行搜索，並從口袋中掏出藍色新臺幣千元鈔票後，放回去口袋，並將拉鍊上，另一名員警則伸手至丙○○之牛仔褲後方之口袋內搜索，密錄器畫面右後方員警亦伸手至被告之牛仔褲口袋中進行搜索。其後員警Ｄ表示「來，坐那邊」，身背側包之員警伸出右手將被告拉至超商門口之玻璃窗前，並伸出左手輕壓被告肩膀，讓被告先坐在密錄器畫面中之超商門口玻璃窗前之階梯，身穿黑色外套之員警伸出左手至丙○○之左手，並將丙○○拉至超商門口玻璃窗前，並有員警表示「坐著」之聲音。 ③18時52分26秒至18時53分28秒間： 　員警Ｄ伸出左手至密錄器畫面中間之咖啡色提袋提至密錄器畫面之上方，並伸出左手至手機及白色紙袋，將手機及白色紙袋放至右手中，左手拿咖啡色提袋，並起身走至丙○○與被告之面前，蹲下來將咖啡色提袋、手機、白色紙袋放置丙○○與甲○○面前 （即密錄器畫面之右方）後起身，身穿深藍色外套背側包之員警 （下稱員警E），站至密錄器畫面之中間，對丙○○並指著甲○○詢問「他幫你拿？是不是？」.....，其後蹲下來至丙○○之右前方說「現在的情況我等一下會跟你講，已經抓到了。從哪裡來的？」 　丙○○或被告（畫面無法確認）：「嗯？」 　員警Ｅ：「從哪裡來的？」 　丙○○或被告 （畫面無法確認）：「我們走路來的啊。」 　員警Ｅ：「走路來....你從哪裡來的？你們兩個從哪裡來？」 　丙○○或被告（畫面無法確認）：「就是走路來的。」 　員警Ｅ：「從哪裡走路來？」 　丙○○或被告 （畫面無法確認）：「從北平路。」 　員警Ｅ：「你們為什麼不自己先講？你口罩戴著。你要先看我是警察是不是？你要先看我是不是警察是不是啊！？然後大家再拿過來是不是？」 　員警Ｄ將咖啡色提袋內之咖啡色、橘色、綠色包裝之毒咖啡包（下稱毒咖啡包）取出來並計算其數目，並將白色紙袋中央之膠帶撕開，又粘回去。 
　⒉檔名：2021_0102_185329_017
①接續上述⒈③之時間，於18時53分28秒至18時53分51秒間： 　員警Ｅ問「是不是！？是不是？講話啦！你們兩個一起過來的？啊？你們兩個一起過來的？」。 　員警Ｄ將白色紙袋（經密錄器畫面拍攝確認為防疫口罩白色包裝紙袋）內之毒咖啡從白色紙袋尾端開口斜倒出一部分，看到橘色包裝之毒咖啡包後，就將毒咖啡包又斜倒入白色紙袋內。 　員警Ｅ對員警Ｄ說「來，那個拍照」，並將咖啡色提袋拿至被告面前，並指著密錄器畫面下方之兩支手機，對丙○○、被告詢問「哪一支是你的？」，其後將黑色手機放至被告面前、白色手機放至丙○○面前，並詢問「哪一支是你的？哪一支是你的啦？」。 ②於18時53分52秒至18時54分23秒間： 　員警Ｅ左手放至丙○○右手上，並詢問「你是哪一支？」，丙○○伸出左手拇指指著黑色手機，員警Ｅ將黑色手機拿至丙○○面前，再將白色手機拿至被告面前問「這一支是你的？」，被告答「嗯」，員警Ｅ問「哪一支是工作機？」，丙○○或被告 （畫面無法確認）問：「啊？」，員警Ｅ問「工作機是哪一支？」，丙○○或被告 （畫面無法確認）答「都不是啊」。 　其後員警Ｅ指著咖啡色提袋之方向（畫面未顯示咖啡色提袋）說「東西倒出來」，員警Ｄ便將咖啡色提袋內之毒咖啡包、白色紙袋倒出來至白色磁磚上，員警Ｄ與員警Ｅ再將毒咖啡包排好。員警Ｄ說「還有一包在這裡」，並將白色紙袋內之毒咖啡包取出來放至白色磁磚上排好，員警Ｅ指著毒咖啡包對員警Ｄ說「那要拍照，拍照」。 ③18時54分23秒至18時54分39秒間： 　員警Ｅ說「拍那個......」，員警Ｄ便拿出手機對著毒咖啡包拍照，員警Ｅ說「現在先上銬，現在時間幾分，1855，寫1855」，另一名員警說「現在時間.....」，員警Ｄ準備手銬，員警Ｅ對員警Ｄ說「把兩個銬起來」。 ④18時54分40秒至18時55分20秒間： 　畫面遭遮蔽，僅可見丙○○在密錄器畫面中。 　員警Ｅ：「給他開飛航。」 　員警Ｅ：「密碼多少？」 　員警Ｄ：「到這裡涉嫌毒品危害，依法逮捕。」 　不明員警：「密碼多少？」 　被告：「100...」 　員警Ｅ：「你的密碼多少？」 　丙○○：「啊？」 　員警Ｅ：「你的密碼多少？」 　丙○○：「0725...」 　員警Ｅ：「啊？」 　丙○○：「0725....」 　員警Ｅ：「然後開飛航，這個有開了嗎？」 　不明員警：「開飛航。」 　不明員警：「我這個還沒。」 ⑤18時55分21秒至18時55分39秒間： 　因密錄器畫面僅顯示丙○○故未勘驗。　 ⑥18時55分40秒至18時56分23秒間： 　員警Ｅ：「這個是什麼東西？」 　不明員警：「那個黃色東西裡面是什麼？」　 　丙○○：「啊？」 　員警Ｅ：「裡面是什麼東西？」 　丙○○：「有毒物質。」 　員警Ｅ：「啊？」 　丙○○：「有毒物質。」 　員警Ｅ：「是什麼東西啊？毒咖啡是不是？是不是？」 　員警Ｅ指著被告問：「裡面是什麼東西？」　 　被告指著毒咖啡包答：「毒咖啡。」 　員警Ｅ左手靠在丙○○右肩上問：「你幾歲？」 　丙○○：「嗯？」 　員警Ｅ：「幾歲？」 　丙○○：「18。」 　員警Ｅ指著被告問：「你呢？」  　被告：「18。」 　員警Ｅ：「兩個都18？」 　被告：「對啊。」 　員警Ｄ：「來，身分證，身分證號碼。」 　員警Ｅ指著被告問：「來，那個身分證號碼？」 　員警E指著被告說：「你先說，名字、身分證，還有出生 　年月日。」 　被告對著密錄器畫面右方對員警Ｆ說：「Z000000000。」 　員警Ｆ輸入完後說：「甲○○。」 　員警Ｆ指著身穿黑色羽絨外套之員警 （下稱員警Ｇ）說：「那個政宇 （音同）等一下給學長傳一下，他要回傳。」 　員警Ｇ：「好。」 
　　上開勘驗結果，有原審勘驗筆錄（見原審卷第137至142頁）
    在卷可憑。
　㈣證人乙○○於原審證稱：我看到後方有兩個男生走前後過來，
    就是丙○○、被告，丙○○走到我們車旁敲車窗，他應該是不敢
    上車，我就下車，他應該是在驗證我是否為警察，就是看我
    、跟我對話，他說錢帶了沒，我就跟副駕駛座的甲○○說錢，
    之後丙○○有看到錢，後方被告提一個紙袋走過來，我有請問
    他們兩位這是什麼，因為紙袋看到就是咖啡包的樣子，看就
    有了，旁邊還有一個類似信封袋。一看就知道是咖啡包等語
    （見原審卷第184至185頁），核與證人甲○○於原審之證述大
    致相符（見原審卷第180至182頁），且就扣得毒品後提示給
    被告之過程等證詞亦均與前述原審勘驗結果一致，足見被告
    與丙○○確均係前往約定地點與喬裝買家之員警進行毒品交易
    之人，由丙○○負責向買家收款，由被告負責依丙○○指示拿取
    並交付前述裝有前毒咖啡包之咖啡色提（紙）袋給買家。　
　㈤被告於警詢時已自承丙○○確實有用Telegram通訊軟體與其聯
    繫販賣毒品之事，並詢問其要不要賺外快等情，有如前述，
    且由上開勘驗結果可知，於員警詢問「那個黃色東西裡面是
    什麼？」、「裡面是什麼東西？」時，丙○○答稱是「有毒物
    質」，員警追問「是什麼東西啊？毒咖啡是不是？是不是？
    」，復指著被告詢問「裡面是什麼東西？」時，被告指著咖
    啡包答稱是「毒咖啡」等情，足見被告主觀上確實知悉其所
    持之咖啡色提（紙）袋內係裝著毒品。是被告所辯：伊不知
    道紙袋內裝的是什麼，是警方告訴伊，伊才知道是毒咖啡包
    云云，顯與客觀事證及被告上開警詢供述不符，不足採信。
    　　
　㈥按販賣毒品之所謂販賣行為，係行為人基於營利之目的，而
    販入或賣出毒品而言。販賣毒品者，其主觀上須有營利之意
    圖，且客觀上有販賣之行為，即足構成。又我國查緝毒品之
    施用或販賣一向執法甚嚴，對於販賣毒品者尤科以重度刑責
    ，而販賣毒品既係違法行為，當非可公然為之，亦無公定價
    格，且容易分裝並增減份量，而每次買賣之價量，可能隨時
    依雙方關係深淺、資力、需求量及對行情之認知、來源是否
    充裕、查緝是否嚴謹、購買者被查獲時供述購買對象之可能
    風險之評估等情形，而異其標準，非可一概而論，是販賣之
    利得，誠非固定，除非經行為人詳細供出各次所販賣毒品之
    進價及售價，且數量俱臻明確外，實難察得其交易實情，是
    縱未確切查得販賣賺取之實際差價，但除別有事證，足認係
    按同一價格轉讓，確未牟利之情形外，尚難執此認非法販賣
    之事證有所不足，致知過坦承者難辭重典，飾詞否認者反得
    逞僥倖，而失情理之平。再者，毒品量微價高，取得不易，
    倘非有利可圖，一般人當無甘冒重度刑責而提供毒品給他人
    之可能，是其販入之價格必較售出之價格低廉，而有從中賺
    取買賣差價牟利之意圖及事實，應屬合理之認定，且雖販賣
    者從各種「價差」或「量差」或「稀釋純度」中謀取利潤方
    式有異，然其意圖營利之非法販賣行為仍屬同一。本案被告
    與喬裝買家之員警非至親或錢財共通關係，卻甘冒遭到查緝
    判處重刑之危險，與丙○○一起販售上開毒品給喬裝買家之員
    警並負責交付毒品，顯見本案販賣毒品行為對被告而言，乃
    有利可圖，酌以被告於警詢時已自承丙○○有問其要不要賺外
    快，而邀其一起販賣毒品（見偵卷第60頁），且依丙○○所述
    ，此次毒品交易可獲利3600元，被告可分得1800元（見偵卷
    第37至38、158），堪認被告就本案販賣毒品行為確有營利
    之意圖，實屬甚明。
三、綜上所述，被告前揭所辯尚非可採，本案事證明確，被告上
    開販賣第三、四級毒品而混合二種以上之毒品未遂之犯行，
    已堪認定，應依法論科。
肆、論罪說明：
一、按毒品危害防制條例於109年1月15日修正增訂第9條第3項規
    定「犯前5條之罪而混合二種以上之毒品者，適用其中最高
    級別毒品之法定刑，並加重其刑至2分之1」，於同年7月15
    日施行。該新增規定，將混合毒品行為依最高級別毒品之法
    定刑加重處罰，主要係以目前毒品查緝實務，施用混合毒品
    之型態日益繁多，且因混合毒品之成分複雜，施用後所造成
    之危險性及致死率均高於施用單一種類者，為加強遏止混合
    毒品之擴散，故予加重其刑。顯然立法者認為在行為人混合
    多種毒品而成新興毒品之情形時，由於產生之新興毒品效用
    更強或更便於施用（如以錠劑或咖啡包等），施用者往往在
    無知情況下濫行使用，更易造成毒品之擴散，並增加使用者
    之危險性，故應針對此等混合型態之新興毒品製造、運輸、
    販賣等行為加重刑責，以遏止混合型新興毒品之氾濫（最高
    法院110年度台上字第521、4126號判決意旨參照）。又毒品
    危害防制條例第9條規定於立法理由中已敘明：「本條第3項
    所稱之混合，係指將二種以上之毒品摻雜調合，無從區分而
    言（如置於同一包裝）。……另本項係屬分則之加重，為另一
    獨立之犯罪型態，如其混合二種以上毒品屬不同級別，應依
    最高級別毒品所定之法定刑，並加重其刑至二分之一，例如
    販賣混合第三級及第四級毒品者，依販賣第三級毒品之法定
    刑處斷，並加重其刑至二分之一；如屬同一級別者，因無從
    比較高低級別，則依各該級別毒品所定之法定刑，加重其刑
    至二分之一」等語，可知立法者係將犯毒品危害防制條例第
    4條至第8條之罪而有混合二種以上毒品之情形，予以結合成
    另一獨立犯罪類型，以與單一種類毒品之犯罪類型區別，並
    予以加重其刑，屬「刑法分則之加重」。本案被告等人所販
    賣之毒咖啡包，含有第三級毒品「4-甲基甲基卡西酮」、「
    硝甲西泮」、「甲基-N,N-二甲基卡西酮」及第四級毒品「
    硝西泮」成分，此有內政部警政署刑事警察局110年3月31日
    刑鑑字第0000000083號鑑定書（見偵卷字253頁；原審卷第5
    3至54頁）在卷可憑，係同一包裝內摻雜調合有上開2種以上
    之毒品，且被告為本案共同販賣毒品犯行時，毒品危害防制
    條例第9條第3項規定業已施行，自有該規定之適用。　
二、次按刑事偵查技術上所謂之「釣魚偵查」，係指對於原已犯
    罪或具有犯罪故意之人，以設計引誘之方式，使其暴露犯罪
    事證，而加以逮捕或偵辦而言，此純屬偵查犯罪技巧之範疇
    ，並未違反憲法對於基本人權之保障，且於公共利益之維護
    有其必要性存在。於俗稱「釣魚」或「誘捕偵查」之情形，
    因毒品買者為協助警察辦案佯稱購買，而將販賣者誘出以求
    人贓俱獲，因其無實際買受之真意，且在警察監視之下伺機
    逮捕，事實上亦不能真正完成買賣，則該次行為，僅能論以
    販賣未遂（最高法院100年度台上字第4498號判決意旨參照
    ）。又行為人如原即有販賣毒品營利之犯意，雖因經警設計
    誘捕，致實際上不能完成毒品交易，然因其原即具有販賣毒
    品之意思，客觀上又已著手於販賣行為，仍應論以販賣毒品
    未遂罪（最高法院102年度台上字第3427號判決意旨參照）
    。查本案毒品交易過程，警員係於執行網路巡邏時，發現販
    賣毒咖啡包等暗語廣告，乃喬裝為買家，詢問聯繫毒品交易
    事宜，警員係以偵辦毒品犯罪之目的而假意達成交易含上開
    毒品成分毒咖啡包之約定，並無購買之真意，實際上無法完
    成交易，上開交易係於警員監視下為之，經警當場逮捕被告
    及丙○○2人，堪認被告等人已著手販賣毒品，而止於未遂之
    階段，依前揭說明，應論以販賣毒品未遂罪。　　
三、核被告所為，係犯毒品危害防制條例第9條第3項、第4條第6
    項、第3項、第4項之販賣第三、四級毒品而混合二種以上之
    毒品未遂罪。起訴書所犯法條雖僅記載被告涉犯毒品危害防
    制條例第9條第3項、第4條第6項、第3項之販賣第三級毒品
    而混合二種以上之毒品未遂罪嫌，然起訴書之犯罪事實欄已
    敘明被告所販賣之毒咖啡包混合有第三、四級毒品之情，起
    訴書法條容有未洽，惟基本社會事實同一，爰依法變更起訴
    法條。
四、毒品危害防制條例第9條第3項之罪，乃獨立犯罪類型，並依
    所混合最高級別毒品所定之法定刑，加重其刑至二分之一，
    屬「刑法分則之加重」，有如前述。是犯毒品危害防制條例
    第4條之販賣毒品罪而有混合第二種以上毒品之情形，不論
    所混合之毒品級別是否相同，依毒品危害防制條例第9條第3
    項規定，應僅論以一罪，而非數罪。本案被告所販賣之毒咖
    啡包，混合有第三級毒品「4-甲基甲基卡西酮」、「硝甲西
    泮」、「甲基-N,N-二甲基卡西酮」及第四級毒品「硝西泮
    」，依前揭說明，其販賣毒品未遂之行為，應僅構成單純一
    罪【即毒品危害防制條例第9條第3項、第4條第6項、第3項
    、第4項之販賣第三、四級毒品而混合二種以上之毒品未遂
    罪】，而非一行為觸犯數罪【即①毒品危害防制條例第9條第
    3項、第4條第6項、第3項之販賣第三級毒品而混合二種以上
    之毒品未遂罪、②毒品危害防制條例第9條第3項、第4條第6
    項、第4項之販賣第四級毒品而混合二種以上之毒品未遂罪
    】，併予敘明。
五、至於被告因販賣而持有之上開毒咖啡包，經鑑驗結果：①所
    含第三級毒品「硝甲西泮」、「甲基-N,N-二甲基卡西酮」
    及第四級毒品「硝西泮」，均僅微量（即純度未達1％，無估
    算純質淨重）；②所含第三級毒品「4-甲基甲基卡西酮」（
    純度約2％），經推估驗前總純質淨重約1.34公克等情，有內
    政部警政署刑事警察局110年3月31日刑鑑字第0000000083號
    鑑定書（見偵卷字253頁；原審卷第53至54頁）在卷可稽，
    復無積極證足證已達毒品危害防制條例第11條第5項所定持
    有第三級毒品或第四級毒品純質淨重5公克以上之要件，自
    無持有第三、四級毒品行為應為販賣之高度行為所吸收之問
    題，附此敘明。
六、被告與丙○○及使用抖音暱稱「booooooo」（或於微信暱稱「
    噓寒問暖」）之人間，就本案犯行有犯意聯絡及行為分擔，
    應論以共同正犯。
伍、刑之加重或減輕：
一、被告所犯販賣第三、四級毒品而混合二種以上之毒品未遂罪
    ，應依毒品危害防制條例第9條第3項規定，均適用其中最高
    級別即販賣第三級毒品罪之法定刑，並加重其刑。
二、被告已著手於上開販賣毒品行為，因警員實施誘捕偵查致未
    能發生犯罪之結果而不遂，爰依刑法第25條第2項規定，斟
    酌本案情節，按既遂犯之刑減輕之，並依法先加後減。
三、另按刑法第59條規定之酌量減輕其刑，必須犯罪另有特殊之
     原因與環境，在客觀上足以引起一般同情，認為即使予以
    宣 告法定最低度刑，猶嫌過重者，始有其適用。此所謂法
    定最 低度刑，固包括法定最低本刑；惟遇有其他法定減輕
    之事由 者，則應係指適用其他法定減輕事由減輕其刑後之
    最低度刑 而言。倘被告別有法定減輕事由者，應先適用法
    定減輕事由 減輕其刑後，猶認其犯罪之情狀顯可憫恕，即
    使科以該減輕後之最低度刑仍嫌過重者，始得適用刑法第59
    條規定酌量減 輕其刑。本案被告係犯毒品危害防制條例第9
    條第3項、第4條第6項、第3項、第4項之販賣第三、四級毒
    品而混合二種以上之毒品未遂罪，依毒品危害防制條例第9
    條第3項規定加重其刑後之最輕本刑為有期徒刑7年1月，須
    於經適用刑法第25條第2項規定減輕其刑後（最低度刑為3年
    7月），尤嫌過重時，始有刑法第59條適用之餘地。經衡酌
    被告販賣混合二種以上之毒品，戕害購毒者身心健康，助長
    毒品流通，危害社會治安，惡性非輕，且為警查獲之毒咖啡
    包數量不少，復於本院審理時否認販賣毒品，衡諸社會一般
    人客觀標準，尚難認被告就其所犯販賣第三、四級毒品而混
    合二種以上之毒品未遂罪，於適用刑法第25條第2項規定減
    輕其刑後，仍有過重而情堪憫恕之情形，無適用刑法第59條
    規定之餘地，併此說明。　　
陸、撤銷改判之說明：
一、原審就被告上開販賣混合二種以上之毒品未遂犯行，認罪證
    明確，予以論罪科刑，固非無見。惟查本案被告所販賣之毒
    咖啡包混合有第三級毒品「4-甲基甲基卡西酮」、「硝甲西
    泮」、「甲基-N,N-二甲基卡西酮」及第四級毒品「硝西泮
    」，其販賣上開毒品未遂之行為，依毒品危害防制條例第9
    條第3項規定，僅構成單純一罪【即販賣第三、四級毒品而
    混合二種以上之毒品未遂罪】，而非一行為觸犯數罪【即販
    賣第三級毒品而混合二種以上之毒品未遂罪、販賣第四級毒
    品而混合二種以上之毒品未遂罪】，有如前述。原審認被告
    販賣上開毒品未遂之行為，係一行為觸犯販賣第三級毒品而
    混合二種以上之毒品未遂罪及販賣第四級毒品而混合二種以
    上之毒品未遂罪，為想像競合犯，依刑法第55條前段規定，
    從一重論以販賣第三級毒品而混合二種以上之毒品未遂罪云
    云，容有違誤。是被告執前詞否認上開販賣毒品犯行，雖無
    理由（被告所辯不足採之理由，業如前述），惟原判決既有
    上開可議之處，自屬無可維持，應由本院將原判決撤銷改判
    。　　
二、爰審酌被告明知毒品對人體危害之鉅，足以造成施用者生理
     成癮性及心理依賴性，導致精神障礙與性格異常，甚至造
    成 生命危險，嚴重戕害國人身體健康，且混合二種以上之
    毒品，施用後之危害更甚單一種類毒品，竟漠視法律禁止販
    賣毒品之規定，受丙○○邀約共同實施前揭販賣混合第三、四
    級毒品之犯行，所生危害非輕；並考量被告犯罪之動機、目
    的、手段，本案販賣毒品之數量及金額，販賣次數僅1次，
    販賣對象僅1人，犯後否認犯行之態度；兼衡被告自陳之為
    國中畢業之智識程度，前從鐵工工作、需扶養父親及就學中
    的弟弟之生活狀況（見本院卷第98頁）等一切情狀，量處如
    主文第2項所示之刑。 
柒、沒收與否之說明：
一、毒品部分：
　  按違禁物，不問屬於犯罪行為人與否，沒收之，刑法第38條
    第1 項定有明文。復按毒品危害防制條例第18條第1 項後段
    規定查獲之第三、四級毒品，無正當理由而擅自持有者，沒
    入銷燬之；此應沒入銷燬之毒品，專指查獲施用或持有（未
    成罪）之第三、四級毒品而言；倘屬同條例相關法條明文規
    定處罰之犯罪行為，即非該條項應依行政程序沒入銷燬之範
    圍；再同條例對於查獲之製造、運輸、販賣、意圖販賣而持
    有、以非法方法使人施用、引誘他人施用及轉讓、持有一定
    數量以上第三、四級毒品之沒收，並無特別規定，如其行為
    已構成犯罪，則該毒品即屬不受法律保護之違禁物，應回歸
    刑法之適用，依刑法第38條第1項之規定沒收之。查扣案如
    附表編號1所示之毒咖啡，包經送鑑定後，確實檢出含有第
    三、四級毒品成分，有如前述，堪認均屬違禁物，應依刑法
    第38條第1項規定，在被告之罪刑項下宣告沒收。又盛裝上
    開毒品之包裝袋，因其上殘留之毒品，無從與包裝完全析離
    ，爰併予宣告沒收銷燬、沒收；至鑑定時取樣部分，於檢驗
    後已耗盡而不存在，該部分自毋庸再為銷燬、沒收之諭知，
    均附此敘明。
二、犯罪工具：
　㈠扣案如附表編號3所示手機，為被告供犯本案犯罪聯繫所用之
    物，有被告與丙○○對話訊息截圖（見偵卷第146至147頁）在
    卷可憑，自應依毒品危害防制條例第19條第1項，於被告之
    罪刑項下宣告沒收。　　
　㈡至於扣案如附表編號2所示手機，為丙○○供犯本案犯罪聯繫所
    用之物（業經原審於丙○○之罪刑項下宣告沒收確定），被告
    對此手機並無事實上處分權，自無庸於被告之罪刑項下宣告
    沒收，附此敘明。　　
三、另員警實因施誘捕偵查而交付共犯丙○○之現金6000元，業已
    由員警領回，此有贓物認領保管單（見偵卷第111頁）在卷
    可稽，卷內復無證據可證被告已有實際取得任何報酬，自無
    犯罪所得應予沒收之問題，附此敘明。
據上論結，應依刑事訴訟法第369條第1項前段、第364條、第299
條第1項前段、第300條，毒品危害防制條例第4條第3項、第4 項
、第6項、第9條第3項、第19條第1項，刑法第11條、第28條、第
25條第2項、第55條前段、第38條第1項，判決如主文。
本案經檢察官黃雅鈴提起公訴，檢察官乙○○到庭執行職務。
中　　華　　民　　國　　111 　年　　6 　　月　　23　　日
                  刑事第四庭    審判長法　官  蔡名曜
                                      法　官  邱鼎文
                                      法　官  黃玉琪
以上正本證明與原本無異。
如不服本判決應於收受送達後20日內向本院提出上訴書狀，其未
敍述上訴理由者，並得於提起上訴後20日內向本院補提理由書(
均須按他造當事人之人數附繕本)「切勿逕送上級法院」。因疫
情而遲誤不變期間，得向法院聲請回復原狀。

                                     書記官  林姿妤
　　　　　　　　　　　　　　　　　　 
中　　華　　民　　國　　111 　年　　6 　　月　　23　　日
附錄論罪科刑法條全文：
毒品危害防制條例第4條
製造、運輸、販賣第一級毒品者，處死刑或無期徒刑；處無期徒
刑者，得併科新臺幣3千萬元以下罰金。
製造、運輸、販賣第二級毒品者，處無期徒刑或10年以上有期徒
刑，得併科新臺幣1千5百萬元以下罰金。
製造、運輸、販賣第三級毒品者，處7年以上有期徒刑，得併科
新臺幣1千萬元以下罰金。
製造、運輸、販賣第四級毒品者，處5年以上12年以下有期徒刑
，得併科新臺幣5百萬元以下罰金。
製造、運輸、販賣專供製造或施用毒品之器具者，處1年以上7年
以下有期徒刑，得併科新臺幣1百50萬元以下罰金。
前五項之未遂犯罰之。
毒品危害防制條例第9條
成年人對未成年人販賣毒品或犯前三條之罪者，依各該條項規定
加重其刑至二分之一。
明知為懷胎婦女而對之販賣毒品或犯前三條之罪者，亦同。
犯前五條之罪而混合二種以上之毒品者，適用其中最高級別毒品
之法定刑，並加重其刑至二分之一。

附表：(扣案物)
編號 扣案物名稱 1 毒咖啡包10包(含包裝袋10只) 2 丙○○所有之iPhone8Plus、黑色手機（門號：0000000000，IMEI：000000000000000）1支 3 甲○○所有之iPhone8Plus、白色手機（門號：0000000000、IMEI：000000000000000）1支